臺灣高等法院臺南分院刑事裁定
110年度毒抗字第186號
抗  告  人  
即  被  告  施得麟
上列抗告人因聲請觀察勒戒案件，不服臺灣臺南地方法院110年
度毒聲字第104號中華民國110年2月5日第一審裁定(聲請案號：
臺灣臺南地方檢察署110年度聲觀字第77號、110年度營毒偵字第
12號)，提起抗告，本院裁定如下：
    主  文
抗告駁回。
    理  由
一、原裁定意旨略以：抗告人即被告（下稱抗告人）基於施用第
    二級毒品甲基安非他命之犯意，於民國109年11月25日22時
    許，以將甲基安非他命置於玻璃球內用火燒烤後吸食煙霧之
    方式，施用第二級毒品甲基安非他命一次。嗣為警於109年1
    1月26日12時許，對其採尿送驗後，結果呈安非他命、甲基
    安非他命陽性反應之事實，業經被告自白不諱，並有臺南市
    政府衛生局檢驗結果報告（檢體名稱：0000000）、臺南市
    政府警察局學甲分局採集尿液姓名對照表（尿液編號：0000
    000）、臺灣臺南地方檢察署鑑定許可書、勘察採證同意書
    各1份在卷可稽，是認抗告人確有於前述時間，施用第二級
    毒品甲基安非他命無訛。又依卷附臺灣高等法院被告前案紀
    錄表，被告於102年間曾接受強制戒治處分，於102年1月10
    日縮刑期滿期間均未再接受過觀察勒戒或強制戒治處分，本
    次施用毒品時間距前開強制戒治執行完畢已逾3年，依毒品
    危害防制條例第20條第3項、第1項規定，應施予觀察勒戒，
    是認檢察官之聲請為有理由等語。
二、抗告意旨略以：抗告人於本案前被判處4月有期徒刑，然因
    新舊法之實施需適用有利被告之法律，且抗告人前有毒品吸
    食罪執行，但於此案雖無撤銷徒刑，改以勒戒方式，使抗告
    人無法兩案定應執行刑，此等變更保安處分於現執行之徒刑
    已有違憲法一罪不兩罰原則，為此請求維持徒刑判決云云。
三、按犯第10條之罪者，檢察官應聲請法院裁定，或少年法院（
    地方法院少年法庭）應先裁定，令被告或少年入勒戒處所觀
    察、勒戒，其期間不得逾二月。次按施用第一、二級毒品為
    犯罪行為，毒品危害防制條例第10條設有處罰規定。惟毒品
    危害防制條例於87年修訂施行後，對於施用毒品者肯認具有
    「病患性犯人」之特質，基於刑事政策，對合於一定條件之
    施用者，依同條例第20條之規定，施以觀察、勒戒及強制戒
    治之保安處分。於109年1月15日修正公犯第10條之罪者，檢
    察官應聲請法院裁定，或少年法院（地方法院少年法庭）應
    先裁定，令被告或少年入勒戒處所觀察、勒戒，其期間不得
    逾二月。布、同年7月15日施行之毒品危害防制條例第20條
    第3項及第23條第2項，將原條文之再犯期間由「5年」改為
    「3年」，而該條例第20條第3項規定中所謂「3年後再犯」
    ，只要本次再犯（不論修正施行前、後）距最近1次觀察、
    勒戒或強制戒治執行完畢釋放，已逾3年者，即該當之，不
    因其間有無犯第10條之罪經起訴、判刑或執行而受影響（最
    高法院109年度台上大字第3826號裁定意旨參照）。
四、經查：
（一）抗告人於109年11月25日22時許，以將甲基安非他命置於
      玻璃球內用火燒烤後吸食煙霧之方式，施用第二級毒品甲
      基安非他命一次，嗣於109年11月26日12時許為警採集尿
      液送驗，結果呈安非他命、甲基安非他命陽性反應之事實
      ，業經被告自白不諱，並有臺南市政府衛生局檢驗結果報
      告、臺南市政府警察局學甲分局採集尿液姓名對照表、臺
      灣臺南地方檢察署鑑定許可書、勘察採證同意書各1份在
      卷可稽，是抗告人於前揭時地施用第二級毒品甲基安非他
      命1次之事實堪以認定。又抗告人前因施用毒品案件，經
      臺灣臺南地方法院（下稱原審法院）以102年度毒聲字第1
      3號裁定送強制戒治後，於102年11月20日因停止處分執行
      出監，此有臺灣高等法院被告前案紀錄表附卷可考，是抗
      告人於聲請書所載之時、地施用第二級毒品甲基安非他命
      ，顯屬毒品危害防制條例第20條第3項規定之觀察、勒戒
      執行完畢3年後再犯同條例第10條之罪，則檢察官依據毒
      品危害防制條例第20條第1項規定向原審法院聲請裁定送
      觀察、勒戒，原審法院並據以裁定抗告人應送勒戒處所觀
      察、勒戒，洵屬有據。
（二）抗告人雖以前開情詞提起抗告。然本件抗告人為本次施用
      第二級毒品之犯行，距其上開停止處分執行出監（102年1
      1月20日），已逾3年，顯合於上述修正後毒品危害防制條
      例第20條第3項所定「3年後再犯」之情形。雖抗告人其間
      曾犯施用毒品罪，經起訴、判刑或執行，仍應依修正後之
      毒品危害防制條例規定，再予適用觀察、勒戒或強制戒治
      之機會。檢察官已斟酌本案犯罪情節及全案事證，認定抗
      告人確有施用第二級毒品之事實，並衡量全案情節後，向
      原審法院聲請裁定觀察、勒戒，此為檢察官裁量權之適法
      行使，其程序並無不合，亦無違比例原則、裁量怠惰或恣
      意濫用裁量等情事，且本案被告因距前次強制戒治執行完
      畢釋放3年後再犯，適用新法結果，應有再受觀察、勒戒
      之機會，且經最高法院大法庭109年度台上大字第3826號
      裁定揭示可按，目前司法實務已形成明確見解，抗告人請
      求撤銷原裁定，改判處有期徒刑，實屬無據。另所指無法
      與其所犯前案定應執行刑，有違憲法一罪不兩罰原則，亦
      無可採。
五、綜上所述，原審法院依毒品危害防制條例第20條第1項、第3
    項規定，裁定抗告人應送勒戒處所觀察、勒戒，經核其認事
    用法，並無不合。抗告意旨請求撤銷原裁定，改判處抗告人
    有期徒刑，難認有理由，應予駁回。
據上論斷，應依刑事訴訟法第412條，裁定如主文。
中　　華　　民　　國　　110 　年　　3 　　月　　29　　日
                  刑事第四庭    審判長法  官  郭玫利
                                      法  官  蔡廷宜
                                      法  官  曾子珍
以上正本證明與原本無異。
不得再抗告。
　　　　　　　　　　　　　　　　　　　書記官  李淑惠　　
中　　華　　民　　國　　110 　年　　3 　　月　　29　　日